# 请教陈总，关于出售矿权或有对价问题

提问人：miya2019 时间：2022-01-13 17:22:20
陈总，您好！有个业务想要请教一下。
有一公司有金属开采业务，当前有一矿权出售，目前已完成谈判，预计近期签订相关协议。
假设矿权账面价值 5000 万人民币，买方报价为 3000 万现金及 2000 万或有对价，或有对价为按当前储量预测金额，具体支付条件为未来买方每生产一单位产量的商品向卖方支付一定的对价。
请问陈总： 1 、公司出售矿权时或有对价是否能作为对价的一部分计算处置损益；还是只能按照现金部分计算处置损益，未来收到对价时再计入当期收益？
2 、如仅能考虑现金部分，该报价以及会计处理对 21 年矿权减值的影响，是否考虑 21 年底矿权发生减值，减多少？
万分感谢陈总，希望能得到您的解惑。

回答人：chenyiwei
根据新收入准则应用指南：“企业处置固定资产、无形资产等，在确定处置时点以及计量处置损益时，按照本准则的有关规定进行处理。”。故本问题应参照新收入准则的相关原则处理。
参考《监管规则适用指引——会计类第 2 号》之“2-4 暂定价格销售合同中可变对价的判断”：
暂定价格的销售合同通常是指在商品控制权转移时，销售价格尚未最终确定的安排。例如，大宗商品贸易中的点价交易，即以约定时点的期货价格为基准加减双方协商的升贴水来确定双方买卖现货商品价格；金属加工业务中，双方约定合同对价以控制权转移之后某个时点的金属市价加上加工费来确定；某些金属矿的贸易价格将根据产品验收后的品相检验结果进行调整等。暂定销售价格的交易安排中，企业应分析导致应收合同对价发生变动的具体原因。其中，与交易双方履约情况相关的变动（如基于商品交付数量、质量等进行的价格调整）通常属于可变对价，企业应按照可变对价原则进行会计处理；与定价挂钩的商品或原材料价值相关的变动（如定价挂钩不受双方控制的商品或原材料价格指数，因指数变动导致的价款变化）不属于可变对价，企业应将其视为合同对价中嵌入一项衍生金融工具进行会计处理，通常应按所挂钩商品或原材料在客户取得相关商品控制权日的价格计算确认收入，客户取得相关商品控制权后上述所挂钩商品或原材料价格后续变动对企业可收取款项的影响，应按照金融工具准则有关规定进行处理，不应计入交易对价。
本案例中，“或有对价为按当前储量预测金额，具体支付条件为未来买方每生产一单位产量的商品向卖方支付一定的对价”，因此属于可变对价，故应遵循新收入准则第十六条对可变对价的处理原则，即以最佳估计数作为可变对价计入交易金额，但需遵循“极可能不会发生重大转回”的限制条件。